臺灣高等法院臺南分院民事判決　100年度上字第104號
上　訴　人　吳建平
　　　　　　北臺灣工程有限公司
上　一　人
法定代理人　王明宏
訴訟代理人　王鶴龍
被 上訴 人　李育民
訴訟代理人　蔡金保　　律師
上列當事人間請求損害賠償事件，上訴人對於中華民國100年4月
15日台灣雲林地方法院第一審判決（99年度重訴字第10號）提起
上訴，本院於100年8月30日言詞辯論終結，判決如下：
    主      文
上訴駁回。
第二審訴訟費用由上訴人連帶負擔。
    事實及理由
一、被上訴人主張：上訴人吳建平於民國（下同）98年2月25日
    上午10點許，駕駛其僱主即上訴人北臺灣工程有限公司（下
    稱北臺灣公司）所有之車牌號碼4983-QM號小貨車（下稱系
    爭小貨車），沿雲林縣口湖鄉牛挑灣大排防汛道路由南往北
    方向行駛，行經同路謝厝段時，本應注意汽車行經未劃標線
    道路，應靠右行駛，而依當時天氣晴，路況、視距良好，並
    無不能注意之情事，竟疏未注意。適伊騎乘車牌號碼LZA-81
    5號重型機車（下稱系爭機車），沿該防汛道路由北往南對
    向駛來，亦疏未注意靠右行駛，上訴人吳建平煞避不及而撞
    及伊所騎乘之系爭機車，致伊人車倒地，而受有左側股骨開
    放性骨折、右側橈骨遠端骨折、頭部外傷、頸椎損傷併四肢
    癱瘓等重大不治之重傷害。上訴人吳建平上開肇事行為，並
    經原審以98年度交易字第147號刑事判決判處有期徒刑6月得
    易科罰金確定在案，上訴人吳建平上開執行職務過失不法侵
    害伊身體法益，致生醫療費新台幣（下同）22,351元、看護
    費17,579,684元、喪失勞動能力損失4,348,401元、精神慰
    撫金3百萬元，合計24,950,436元；上訴人吳建平應負百分
    之50過失責任，即賠償伊12,475,218元，而上訴人北臺灣公
    司為吳建平之雇主，應負連帶賠償責任，爰依民法第184條
    、第188條第1項前段等侵權行為之法律關係，聲明求為判決
    ：命上訴人連帶賠償伊12,475,218元及自起訴狀繕本送達翌
    日起算之法定遲延利息（原審判命上訴人應給付被上訴人2,
    188,021元本息，上訴人就其敗訴部分提起上訴，上訴聲明
    ：(一)原判決不利於上訴人部分廢棄。(二)上開廢棄部分，被上
    訴人在第一審之訴及其假執行之聲請均駁回。被上訴人對其
    敗訴部分未上訴，已告確定。被上訴人對上訴人之上訴，答
    辯聲明：上訴駁回）。
二、上訴人則以：本件肇事原因為被上訴人車禍前施用第一級毒
    品海洛因後，不能安全駕駛，且逾越中心線而未靠右行駛所
    致，上訴人吳建平當時雖已減速且左閃迴避，仍無從避免，
    上訴人吳建平並無過失；又被上訴人罹患罕見法布瑞氏症疾
    病，且施用毒品成癮，故其勞動能力幾近喪失，原審認其勞
    動力為正常人之4分之1，並能正常工作至65歲退休，均有未
    洽等語，資為抗辯。
三、兩造不爭執事項：
  (一)上訴人吳建平於98年2月25日上午10點許，駕駛其僱主即上
    訴人北臺灣公司所有之系爭小貨車，沿雲林縣口湖鄉牛挑灣
    大排防汛道路由南往北方向行駛，於同日上午10時15分許，
    行經同道路謝厝段時，適被上訴人曾施用第一級毒品海洛因
    後騎乘系爭機車，沿同道路由北往南對向駛來，上訴人吳建
    平見狀往左閃避，其車頭左側大燈附近撞擊被上訴人騎乘機
    車之車頭，被上訴人因而人車倒地，受有左側股骨開放性骨
    折、右側橈骨遠端骨折、頭部外傷、頸椎損傷併四肢癱瘓等
    重傷害。被上訴人經送醫開刀治療，仍呈兩上肢肌力2-3分
    、右下肢肌力3分、左下肢肌力1分、兩手無法全握，須他人
    餵食、無法行走之症狀，受有四肢機能嚴重減損之重傷，且
    顯無回復之望，往後已無工作能力。
  (二)被上訴人於系爭車禍事故發生前，以針筒注射方式，施用第
    一級毒品海洛因1次。嗣於系爭車禍事故受傷昏迷後，送往
    中國醫藥大學北港附設醫院醫治時，為醫護人員在其身上發
    現白色粉末2包，經採其尿液檢驗結果，呈嗎啡陽性反應，
    始查悉上情。並扣得第一級毒品海洛因2包、注射針筒1支。
    此有雲林縣警察局北港分局刑事案件報告書暨被上訴人之調
    查筆錄足參。
  (三)被上訴人為71年2月4日生，自幼患有法布瑞氏症此一罕見疾
    病。
  (四)上訴人吳建平於系爭車禍事故發生時，受僱於上訴人北臺灣
    公司。系爭車禍事故發生前，上訴人吳建平受上訴人北臺灣
    公司指示至雲林縣四湖鄉大排水溝水閘門，為土木修護工程
    ，於工作執行完畢後，欲返回上訴人北臺灣公司之工地途中
    ，發生系爭車禍事故。此有上訴人吳建平於原審99年7月23
    日言詞辯論筆錄自承可參
  (五)上訴人吳建平學歷為高職畢業，於97年4月28日起至上訴人
    北臺灣公司服務，月薪40,000元，但上訴人北臺灣公司支薪
    不正常，目前上訴人北臺灣公司仍積欠上訴人吳建平薪資。
  (六)被上訴人因系爭車禍事故發生而受傷，已支出醫療器材及醫
    療費用共計22,351元。此有醫療收據4張影本足參（見原審
    附民卷第8、9頁）。
  (七)被上訴人因系爭汽車交通事故發生，已受領強制汽車責任保
    險之保險給付150萬元（見本院卷第37頁背面）。
四、得心證理由：
  (一)被上訴人主張：上訴人吳建平於上開時、地駕駛其僱主即上
    訴人北臺灣公司所有之系爭小貨車，回工地途中，於同日上
    午10時15分許，行經同防汛道路謝厝段時，與伊騎乘系爭機
    車車頭對撞，伊人車倒地，而受有上揭頸椎損傷併四肢癱瘓
    等重創，經送醫開刀治療，仍呈須他人餵食、無法行走等症
    狀，四肢機能嚴重減損之重傷害，且顯無回復之望，往後已
    無工作能力等情，亦有中國醫藥大學北港附設醫院、長庚紀
    念醫院之診斷證明書（見本院調閱原審刑事警卷第11至14、
    17至18頁）、私立順天醫院診斷證明書（見本院調閱原審刑
    卷第26頁）等在卷可稽，為兩造所不爭執，堪信真實。上訴
    人等雖抗辯：否認為駕駛之上訴人吳建平對系爭車禍事故之
    發生有過失；並以前詞置辯，然為被上訴人所否認。經查：
  1.按系爭車禍事故肇事路段之道路路寬5.6公尺（中間分隔應
    為左右各2.8公尺），然上訴人吳建平所駕駛之系爭小貨車
    停止位置距離被上訴人行車方向道路邊緣（即上訴人所駕駛
    系爭小貨車車體左側距道路邊緣）前後為1.4公尺、1.7公尺
    、1.8公尺（由車頭至車尾3個點測量），均小於道路中央之
    2.8公尺，已入侵被上訴人之車道；被上訴人所騎乘系爭機
    車倒地之刮地痕起點距離左側馬路邊緣2.2公尺，亦小於2.8
    公尺，且上訴人所駕駛之系爭小貨車車頭朝左，車後所遺留
    煞車痕是由右向左斜行等情，可認上訴人吳建平於系爭車禍
    事故發生前一瞬間，車頭已超越馬路中央，亦有現場相片可
    據（見上開刑事警卷第20至22頁）；再參系爭小貨車之撞擊
    部位是在車頭左側角落之車燈部位，被上訴人所騎乘之系爭
    機車係倒於系爭小貨車前，留有刮地痕5.2公尺，又系爭小
    貨車左右兩側至道路邊緣均留有至少1臺機車可得通過之間
    隔，上訴人所駕汽車之右側空間又多於左側等情，此有道路
    交通事故現場圖（見同上刑事警卷第11頁）及當時現場照片
    （見原審卷1第61至66頁）可按，可見系爭車禍事故之發生
    ，上訴人吳建平當時並未依規定靠右行駛；且依上訴人吳建
    平甫於系爭車禍事故發生後在警詢中已自承：其途經肇事路
    段……對方機車靠左邊騎過來，對方騎士車速很快，當其看
    到對方時其車已減速，……對方騎士一直向我車正前方騎過
    來，……其即按喇叭及踩煞車然後向左閃避，對方機車還是
    往伊車頭撞過來；現場兩車均未移動；對警方所製現場圖與
    相片無意見等語（見上開刑事警卷第2-4頁）。益徵上訴人
    吳建平當時未靠右行駛，見被上訴人所騎乘之系爭機車由對
    向駛來，始將車頭往左閃避，欲讓被上訴人自其右側通過無
    疑。復自現場被上訴人所騎乘系爭機車之上開倒地刮地痕，
    可知被上訴人雖未緊靠右側行駛，仍行駛於自己車道上。即
    臺灣省雲嘉地區車輛行車事故鑑定委員會之鑑定意見，亦同
    認本事故肇因於上訴人吳建平駕駛小自貨車，行經未劃標線
    道路，未靠右行駛；被上訴人吸食毒品騎乘機車，行經未劃
    標線道路，未靠右行駛，同為肇事原因等語（見原審卷1第
    50至51頁）；上訴人吳建平之上開過失傷害肇事行為，已經
    原審以98年度交易字第147號刑事判決判處有期徒刑6月得易
    科罰金確定在案（見原審卷1第9頁，上訴人不服上訴，但已
    逾期，亦經原審暨本院駁回上訴，有本院99抗字第46號裁定
    在卷可稽，見調閱之本院刑卷99抗字第46號第19頁），足認
    上訴人吳建平確有過失至明。
  2.至上訴人另辯稱：被上訴人施用第一級毒品海洛因後騎乘機
    車，上訴人吳建平向左閃避僅係反應被上訴人不正常之行為
    云云，然被上訴人固於車禍前曾施用第一級毒品海洛因，且
    被上訴人當時行車未靠右行駛並直接撞及上訴人吳建平駕駛
    之系爭小貨車車頭等情狀，可認被上訴人施用第一級毒品海
    洛因後確實造成其不能及時對所騎乘之機車為正常控制，容
    有過失之處。惟上訴人吳建平眼見被上訴人未靠右而駛近，
    竟未依一般靠右行駛之常規來閃避被上訴人，反而往左閃避
    ，致入侵被上訴人車道，使其車頭左側車燈部位與被上訴人
    所騎乘系爭機車車頭相撞，實難認此為避免系爭車禍事故發
    生之正當行為，由此亦可證明上訴人吳建平在肇事前即未靠
    右行駛，始會見被上訴人所騎乘之系爭機車正面駛來，誤判
    閃避空間而將車頭朝左閃避。是縱被上訴人曾於當日施用毒
    品，仍不得以被上訴人施用第一級毒品海洛因後違規駕車，
    即認為上訴人吳建平並無過失。
  3.按汽車除行駛於單行道或指定行駛於左側車道外，在未劃分
    向線或分向限制線之道路，應靠右行駛，道路交通安全規則
    第95條第1項前段定有明文。上訴人吳建平身為駕駛人，理
    應注意遵守上開道路交通安全規則，而系爭車禍事故發生當
    時，天候晴、日間自然光線、路面乾燥無缺陷、無障礙物、
    視距良好，別無不能注意之情事，此有上開道路交通事故調
    查報告表可稽（見上開刑事警卷第12頁）。然上訴人吳建平
    行經肇事地點，竟疏未注意靠右行駛反而朝左閃避以致肇事
    ，其有過失無疑。此外，系爭車禍事故業經原審送請鑑定肇
    事原因，結果亦同認上訴人吳建平駕駛系爭小貨車，行經未
    劃標線道路，未靠右（偏左）行駛暨被上訴人吸食毒品騎乘
    系爭重型機車行經未劃標線道路未靠右行駛，同為肇事原因
    ，已如上述。上訴人上開所辯渠無過失云云，並不足採。從
    而，上訴人吳建平之駕駛系爭小貨車對系爭車禍事故之發生
    確有過失，且其過失加害行為與被上訴人受有上開重傷害之
    結果間有相當因果關係，洵堪認定。
  (二)被上訴人本件損害賠償請求部分：
  1.按因故意或過失，不法侵害他人之權利者，負損害賠償責任
    。汽車、機車或其他非依軌道行駛之動力車輛，在使用中加
    損害於他人者，駕駛人應賠償因此所生之損害。不法侵害他
    人之身體或健康者，對於被害人因此喪失或減少勞動能力或
    增加生活上之需要時，應負損害賠償責任。又不法侵害他人
    之身體、健康、名譽、自由、信用、隱私、貞操，或不法侵
    害其他人格法益而情節重大者，被害人雖非財產上之損害，
    亦得請求賠償相當之金額。民法第184條第1項前段、第191
    條之2、第193條第1項、第195條第1項分別定有明文。次按
    因執行職務，不法侵害他人之權利者，由僱用人與行為人連
    帶負損害賠償責任。民法第188條第1項前段亦定有明文。又
    「民法第188條第1項所謂受僱人因執行職務不法侵害他人之
    權利，不僅指受僱人因執行其所受命令，或委託之職務自體
    ，或執行該職務所必要之行為，而不法侵害他人之權利者而
    言，即職務上予以機會之行為及與執行職務之時間或處所有
    密切關係之行為，在客觀上足認為與其執行職務有關，而不
    法侵害他人之權利者，就令其係為自己利益所為，自應包括
    在內。」、「即受僱人之行為，在客觀上足認為與其執行職
    務有關，而不法侵害他人之權利者，就令其為自己利益所為
    亦應包括在內。再按受僱人執行職務不法侵害他人權利之行
    為，不以受僱人執行職務範圍內之行為為限，並包括與執行
    職務相牽連或職務上予以機會之行為在內。」（最高法院86
    年度台上字第1497號、94年度台上字第1855號判決參照）。
  2.本件上訴人吳建平自承：其於系爭車禍事故發生時，係受僱
    於上訴人北臺灣公司，系爭車禍事故發生前其受上訴人北臺
    灣公司指示至雲林縣四湖鄉大排水溝水閘門，為土木修護工
    程，於工作執行完畢後，欲返回上訴人北臺灣公司之工地途
    中，發生系爭車禍事故等語（見原審卷1第84頁反面），可
    見上訴人吳建平之受僱駕駛系爭小貨車之過失不法侵害被上
    訴人之身體，致被上訴人受有上揭重傷害情形，上訴人北臺
    灣公司為吳建平之雇主，依上說明，其就吳建平之過失行為
    自應負連帶賠償責任，則被上訴人之請求上訴人連帶賠償，
    依法有據。
  3.被上訴人本件得請求賠償之金額如下：
  (1)醫療費用部分：
    被上訴人請求上訴人等連帶賠償醫療費22,351元，已據提出
    醫療費用繳費證明影本4張為憑（見原審98年度交重附民字
    第19號卷第8-9頁），且為上訴人於原審表示不爭執（見原
    審卷第185頁），即無不合。
  (2)看護費用部分：
    被上訴人請求上訴人應連帶賠償看護費用部分，查被上訴人
    因本件事故致頸椎受損等傷，下半身癱瘓，需24小時有人照
    顧，有上開長庚紀念醫院診斷證明書附卷可參，足認被上訴
    人於系爭車禍發生之日起終身需僱請他人看護。且親屬間之
    看護，縱因出於親情而未支付該費用，然其所付出之勞力，
    顯非不能以金錢為評價，此種基於身分關係之恩惠，自不能
    加惠於加害人，而應比照一般看護情形，認被害人受有相當
    看護費之損害，命加害人賠償，始符民法第193條第1項所定
    「增加生活上需要」之意旨。（最高法院89年度臺上字第17
    49號判決參照）。又本件車禍事故發生之日即98年2月25日
    ，被上訴人為27歲，惟被上訴人患有「法布瑞氏症」此一罕
    見疾病，經函詢中華民國人類遺傳學會得知，患有「法布瑞
    氏症」之病人平均壽命約介於50歲至70歲之間等情，有該學
    會100年3月3日（100）中人遺字第2號函在卷可憑（見原審
    卷2第12頁），而依最寬鬆標準，被上訴人可生存至70歲為
    準（即至141年2月4日止，有被上訴人之年籍資料在卷），
    且每月相當支出最低工資17,880元僱請看護，是自98年2月
    25日起至原審言詞辯論終結日（即100年4月8日）止部分，
    已經屆期，共計25個月又14日（計算式：被上訴人支出僱請
    看護之損失為455,344元【17,880元×（25＋14/30）＝455,
    344元，元以下4捨5入，下同】；另自100年4月9日起至141
    年2月4日止之40年9月又26日（即40.81年），（計算式：依
    霍夫曼係數扣除中間利息計算，被上訴人將來所需之看護費
    用為4,700,621元【17,880元×12月×21.00000000（40年之
    第一年不扣除中間利息之霍夫曼係數）＋17,880元×12月×
    0.81×（21.00000000000.00000000）＝4,700,621元】。
    合計被上訴人得請求僱請看護費用5,155,965元（計算式：
    【455,344元＋4,700,621元＝5,155,965元】）。此部分被
    上訴人之主張，即無不合。
  (3)勞動能力損失部分：
    兩造就被上訴人於本件事故發生後已無工作能力，固無爭執
    ，惟被上訴人主張伊之勞動能力依最低平均工資計算，且以
    至65歲退休止為計算，然為上訴人所否認，並以被上訴人罹
    患罕見法布瑞氏症疾病，且施用毒品成癮，故其事故發生前
    之勞動能力幾近喪失等語置辯，經查：
  被上訴人自承自幼患有「法布瑞氏症」此一罕見疾病，並有
    長庚紀念醫院該醫院以99年11月30日（99）長庚院法字第09
    62號函復原審被上訴人之相關病歷（外放）可據。又該症狀
    是否影響病人之工作能力，依中華民國人類遺傳學會100年3
    月3日（100）中人遺字第2號函復：該疾病是否影響病人之
    工作能力等問題，目前尚無相關資料參考等語，可知目前並
    無資料足認會影響病患工作能力。而對上開疾病為α半乳糖
    酵素的基因缺陷而導致某種神經脂質（GL-3）無法被代謝
    ，因而堆積在全身許多細胞內的溶小體（lysosome）內，造
    成之疾病，其病症計有腳或手部發生極度疼痛與類似燒灼的
    感覺、皮膚淺層出現血管擴張之血管角質瘤、出汗能力降低
    、眼睛角膜與晶狀體變得混濁、蛋白尿、心臟肥大、進行性
    腎衰竭、心臟衰竭等病情，上訴人並不爭執（見本院卷第51
    頁），該多重症狀之疾病，已可認被上訴人於本件車禍前已
    有身體障礙，其勞動能力當非一般人可比。
  次查，被上訴人於車禍事故現場經人發現其身上攜帶有第一
    級毒品海洛因及注射針筒，並經送醫後驗尿發現呈嗎啡陽性
    反應，且經臺灣臺中地方法院98年度訴字第3359號判處被上
    訴人有期徒刑確定在案；又被上訴人曾因施用毒品經裁定送
    觀察勒戒，後又因經法院分別判處徒刑4次，其於97年12月2
    6日入監服刑，後於98年1月21日因保外就醫出監，有臺灣高
    等法院被上訴人前案紀錄表在卷可查（見原審卷1第21頁背
    面）。觀諸被上訴人竟在保外就醫期間又施用第一級毒品海
    洛因，並於施用毒品後發生系爭車禍。原審就吸食毒品對被
    上訴人騎車能力影響程度如何之問題，曾向行政院衛生署食
    品藥物管理局、法務部法醫研究所等單位函詢，上開機關均
    認此屬精神科之專業領域，因個案而異（見原審卷1第205、
    208頁）；則依前述上訴人吳建平甫於警詢中所述事發當時
    ，被上訴人之騎車「一直向我車從前方騎過來．．」的情形
    ，未見被上訴人騎車蛇行、或左右搖擺等情，足見被上訴人
    縱當日有吸食毒品情形，仍尚未因此全然喪失行動控制力。
    上訴人於本院仍請求再送中央警察大學鑑定是否足以安全駕
    駛云云，已無必要。
  又被上訴人雖於原審提出雲林縣口湖鄉成龍村村長李明輝出
    具之證明書，用以證明其於系爭車禍事故發生前以幫忙家人
    養殖牡蠣為業（見原審卷1第211頁）。惟由該證明書無法得
    知被上訴人於事故發生前之勞動能力是否與一般正常人相同
    。被上訴人之學歷僅國中畢業，有其提出之畢業證書在卷可
    稽（見原審卷1第210頁）；惟其智識程度顯不足以擔任複雜
    性、腦力密集性工作，又罹患有上開「法布瑞氏症」此一罕
    見疾病及多次吸食毒品，亦難期待其從事足量之勞力工作，
    足認其於系爭車禍前之勞動能力應僅有一般正常人之4分之1
    。上訴人之主張：被上訴人之勞動能力因罹患上開「法布瑞
    氏症」及染有毒癮，顯然幾近喪失云云，未據舉出確證以實
    其說，並無足採。
  是被上訴人於系爭車禍事故前之勞動能力應僅有一般人之4
    分之1，以行政院勞工委員會公布之勞工最低工資17,880元
    之4分之1即4,470元計算其每月工資，及滿65歲退休規定，
    則自98年2月25日起至原審言詞辯論終結之日即100年4月8日
    止，已屆期部分，共計25個月又14日，被上訴人之勞動能力
    損失為113,836元【計算式：4,470元×（25＋14/30）＝113
    ,836元，元以下4捨5入】。而自100年4月9日起至136年2月4
    日（被上訴人滿65歲退休之日）止之35年9月又26日（即35.
    81年），依霍夫曼係數計算扣除中間利息計算，被上訴人之
    勞動能力損失為1,083,889元【計算式：4,470元×12月×19
    .00000000（35年之第一年不扣除中間利息之霍夫曼係數）
    ＋4,470元×12月×0.81×（20.00000000000.00000000）
    ＝1,08 3,889元】。合計被上訴人之請求上訴人連帶賠償喪
    失勞動能力損失1,197,725元【113,836元＋1,083,889元＝
    1,197,725元】部分，即屬有據。
  (4)精神慰撫金部分：
    按慰撫金之賠償，須以人格權遭遇侵害，使精神上受有痛苦
    為必要，其核給之標準固與財產上損害之計算不同，然非不
    可斟酌雙方身分、資力與加害程度，及其他各種情形核定相
    當之數額（最高法院51年台上字第223號判例參照）。查本
    件被上訴人學歷為國中畢業，並無財產，有其國中畢業證書
    影本、全國財產稅總歸戶財產查詢清單等在卷可查（原審卷
    1第210、39頁）。其因本件車禍事故受有上揭頸椎損傷併四
    肢癱瘓等傷害，雖經手術治療，惟因頸椎受損，無法復原，
    下半身癱瘓，需24小時有人照顧，精神上應蒙受相當之痛苦
    ，上訴人吳建平為高職畢業，從事勞動工作，97年度之總收
    入為80,713元，有稅務電子閘門所得調件明細表在卷可查（
    見原審卷1第23至25頁）。另上訴人北臺灣公司之資本額為
    1,000,000元，其97、98年營業收入淨額分別為4,643,094元
    、3,816,631元，營業淨利分別為314,122元、258,163元，
    有公司基本資料查詢明細（見原審附民字卷第4頁）、財政
    部臺北市國稅局99年7月30日財北國稅資字第0990243037號
    函、財政部臺北市國稅局萬華稽徵所99年8月5日財北國稅萬
    華營所字第0990009493號函暨所附之營利事業所得稅結算申
    報資料（見原審卷1第92至181頁）等在卷可查，因認被上訴
    人之請求上訴人賠償精神慰撫金為1,000,000元為相當，且
    此為上訴人所不爭執，自屬有據。
  (5)綜上，本件被上訴人所受損害金額應為7,376,041元【計算
    式：22,351元＋5,155,965元＋1,197,725元＋1,000,000元
    ＝7,376,041元】。
  (三)惟損失之發生或擴大，被害人與有過失者，法院得減輕賠償
    金額或免除之，民法第217條第1項定有明文，且該條規定之
    目的，在謀求加害人與被害人間之公平，故在裁判上法院得
    依職權減輕或免除之（最高法院85年台上字第1756號判例參
    照）。經查上訴人吳建平之駕駛系爭小貨車，與李育民之騎
    乘系爭機車，有上開同為肇事原因之過失情形，已如上述，
    本院斟酌上訴人吳建平之過失情形及被上訴人不爭執其就系
    爭車禍事故之發生有百分之50之過失，因認該被上訴人、上
    訴人吳建平過失程度之比例應各為百分之50。是被上訴人得
    請求上訴人賠償之金額計為3,688,021元【7,376,041×50％
    ＝3,688,021】。
  (四)又按保險人依強制汽車責任保險法規定給付之保險金，視為
    加害人或被保險人損害賠償金額之一部分；加害人或被保險
    人受賠償請求時，得扣除之。強制汽車責任保險法第32條定
    有明文。本件被上訴人因本件車禍事故已領得強制汽車責任
    保險理賠1,500,000元，為兩造所不爭執，依上說明，此部
    分金額自應扣除。故被上訴人所得請求之金額為2,188,021
    元（3,688,021元－1,500,000元＝2,188,021元），即無不
    合。
  (五)末按給付有確定期限者，債務人自期限屆滿時起，負遲延責
    任。給付無確定期限者，債務人於債權人得請求給付時，經
    其催告而未為給付，自受催告時起，負遲延責任。其經債權
    人起訴而送達訴狀，或依督促程序送達支付命令，或為其他
    相類之行為者，與催告有同一之效力，民法第229條第1項、
    第2項分別定有明文。又遲延之債務，以支付金錢為標的者
    ，債權人得請求依法定利率計算之遲延利息。但約定利率較
    高者，仍從其約定利率；應付利息之債務，其利率未經約定
    ，亦無法律可據者，週年利率為5％。亦為同法第233條第1
    項及第203條所明定。查本件被上訴人得請求上訴人連帶賠
    償之上開金額2,188,021元，並未定有給付之期限，則被上
    訴人請求自起訴狀繕本送達上訴人之翌日起（即上訴人吳建
    平自98年11月12日起、上訴人北臺灣公司自98年11月23日起
    ，見原審附民卷第16、17頁），均至清償日止，按週年利率
    百分之5計算之利息，均在上開規定範圍內，自無不合。
五、綜上所述，被上訴人本於侵權行為及僱用人責任之法律關係
    ，請求上訴人連帶給付伊2,188,021元及其中上訴人吳建平
    自98年11月12日起、其中上訴人北臺灣公司自98年11月23日
    起，均至清償日止，按週年利率百分之5計算之利息，均為
    有理由，應予准許。原審就被上訴人勝訴部分，併酌定相當
    擔保金額而為准予假執行之宣告，經核於法並無不合。上訴
    論旨指摘原判決不當，求予廢棄改判，為無理由，應駁回其
    上訴。
據上論結，本件上訴為無理由，依民事訴訟法第449條第1項、第
85條第2項，判決如主文。
中    華    民    國   100    年    9     月    13    日
                  民事第二庭    審判長法  官  陳光秀
                                      法  官  李文賢
                                      法  官  莊俊華
上為正本係照原本作成。
如不服本判決，應於收受送達後20日內向本院提出上訴書狀，其
未表明上訴理由者，應於提出上訴後20日內向本院補提出理由書
狀（均須按他造當事人之人數附繕本）上訴時應提出委任律師或
具有律師資格之人之委任狀；委任有律師資格者，另應附具律師
資格證書及釋明委任人與受任人有民事訴訟法第466條之1第1項
但書或第2項（詳附註）所定關係之釋明文書影本。如委任律師
提起上訴者，應一併繳納上訴審裁判費。
中    華    民    國   100    年    9     月    14    日
                                      書記官  吳銘添
【附註】
民事訴訟法第466條之1：
(1)對於第二審判決上訴，上訴人應委任律師為訴訟代理人。但上
  訴人或其法定代理人具有律師資格者，不在此限。
(2)上訴人之配偶、三親等內之血親、二親等內之姻親，或上訴人
  為法人、中央或地方機關時，其所屬專任人員具有律師資格並
  經法院認為適當者，亦得為第三審訴訟代理人。
民事訴訟法第466條之2第1項：
  上訴人無資力委任訴訟代理人者，得依訴訟救助之規定，聲請
  第三審法院為之選任律師為其訴訟代理人。